【裁判字號】    95,交上易,2
【裁判日期】    950629
【裁判案由】    過失致死
【裁判全文】
臺灣高等法院高雄分院刑事判決         95年度交上易字第2號
上  訴  人  臺灣高雄地方法院檢察署檢察官
上  訴  人
即  被  告  甲○○（原名許永俊）
選任辯護人  洪千琪律師
上列上訴人等因被告過失致死案件，不服臺灣高雄地方法院94年
度交易字第224 號中華民國94年11月30日第一審判決（起訴案號
：臺灣高雄地方法院檢察署94年度偵字第224 號，併辦案號：同
署95年度偵字第4347號），提起上訴，本院判決如下：
    主  文
原判決撤銷。
甲○○因過失致人於死，處有期徒刑陸月，如易科罰金，以佰
元折算壹日。
    事  實
一、甲○○（94年5 月12日更名前之原名係許永俊）考領有普通
    小型車駕駛執照，於民國94年5 月3 日凌晨1 時50分許，駕
    駛車牌號碼VH-8197 號自用小客車，沿高雄市○○區○○路
    由南向北方向行駛，本應遵守該路段每小時50公里之行車速
    率限制，並注意車前狀況，隨時採取必要之安全措施，及行
    經無號誌之交岔路口應減速慢行，作隨時煞、停車之準備，
    以避免發生危險事故，而當時天氣晴、夜間照明充足、視距
    良好、柏油路面平坦、乾燥無障礙或其他缺陷，且依其智識
    、能力，又無不能注意之情事。詎甲○○於同日凌晨2 時許
    ，駕駛上開VH-8197 號自用小客車，途經該軍校路608 巷口
    前之三岔路口彎道有閃黃燈表示「警告」號誌路段時，疏未
    減速慢行及未注意車前狀況，貿然以每小時55公里許之行車
    速率超速急駛，適有鍾升陽酒後騎乘車牌號碼K35-993 號機
    車搭載女友乙○○，沿上揭軍校路由北向南方向行駛，行經
    上開608 巷口前之三岔路口彎道處時，亦疏未注意而駛入對
    向來車道，迨甲○○見狀閃避不及，其所駕駛之自用小客車
    前車頭正中央偏右靠近右側前車燈處撞擊鍾升陽所騎上揭機
    車前車輪，造成鍾升陽及乙○○2 人均飛離機車而機車倒地
    滑行，並致鍾升陽受有頭、胸、腹部等傷害；乙○○受有右
    股骨開放性骨折、左側遠端橈骨骨折、右手肌腱斷裂及多處
    撕裂傷、額骨骨折等傷害。雖均經送醫急救，惟鍾升陽仍因
    傷勢嚴重而於同日凌晨4 許時不治死亡。甲○○於肇事後，
    犯罪未被發覺前，打電話報警且在現場等候，並主動向前往
    現場處理之警員吳道明承認肇事，自首而願接受裁判。
二、案經鍾升陽之兄丙○○、乙○○訴請高雄市政府警察局左營
    分局報告臺灣高雄地方法院檢察署檢察官偵查起訴及移送併
    辦。
    理  由
一、程序部分：
  （一）按被告以外之人（包括證人、鑑定人、告訴人、被害人
        及共同被告等）於審判外之陳述，雖不符刑事訴訟法第
        159 條之1 至之4 等四條之規定，而經當事人於審判程
        序同意作為證據，法院審酌該言詞陳述或書面陳述作成
        時之情況，認為適當者，亦得為證據；當事人、代理人
        或辯護人於法院調查證據時，知有同法第159 條第1 項
        不得為證據之情形，而未於言詞辯論終結前聲明異議者
        ，視為有前項之同意，同法第159 條之5 規定有明文。
        是本件告訴人丙○○（被害死者鍾升陽兄長）、被害人
        乙○○於警詢中所為之陳述，固均係被告以外之人於審
        判外所為之陳述，屬於傳聞證據，惟本院審理時，被告
        均未於言詞辯論前聲明異議，視為同意作為證據，故上
        開告訴人丙○○、被害人乙○○於警詢中所為之陳述，
        均具有證據能力，自得為證據。
  （二）又本案被告於原審94年9 月2 日準備程序及同年11月22
        日審理時明確表示，其對於高雄市政府警察局交通大隊
        獲報後前往肇事現場所繪製之道路交通事故現場圖、道
        路交通事故調查報告表（一）（二）、被告甲○○交通
        事故談話紀錄表各1 份、被告甲○○普通小型車駕駛執
        照及其駕駛上開車輛之行車執照之影本、現場照片12張
        、被告甲○○酒精呼氣測試值2 紙、鍾升陽國軍左營醫
        院94年5 月3 日凌晨4 時8 分之一般生化學檢查檢驗報
        告單1 紙、鍾升陽車禍死亡案現場及相驗照片（詳見相
        驗卷第44頁至第72頁）、許永俊更名為甲○○之通知函
        及其附件（詳見相驗卷第74頁、第75頁）、法務部調查
        局函及其檢附鍾升陽檢體之酒精檢驗通知書（詳見相驗
        卷第77頁至第80頁）各1 份之證據能力部分，均同意援
        用，且至言詞辯論終結前，就上開證據之證據能力亦未
        聲明異議。是上揭證據之證據能力部分，依刑事訴訟法
        第159 條之5 之規定，均具有證據能力，自得為證據。
  （三）再本件高雄市政府交通局車輛行車事故鑑定委員會94年
        10月24日高市車鑑字第0940003129號函及其檢附鑑定意
        見書各1 份，係原審囑託該會為鑑定，係依刑事訴訟法
        第206 條、第208 條規定為之，屬同法第159 條第1 項
        「除法律有規定者外」之情形，自有證據能力。
二、實體部分：
  （一）訊據被告甲○○對於上揭時、地駕車以每小時逾50公里
        行車限速至55公里間之行駛，而肇事致被害人鍾升陽及
        乙○○受有上開傷害後，雖經送醫急救，惟鍾升陽仍因
        傷勢嚴重不治死亡事實，固坦承不諱，然否認有何過失
        ，並辯稱：本件被害人鍾升陽駕駛上開機車駛入伊行進
        車道，導致伊閃避不及云云。惟查：
    １．被告甲○○於上揭時地駕車以每小時逾50公里行車限速
        之貿然急駛、疏未注意車前狀況、行經上開彎道而路過
        該軍校路608 巷口前之三岔路口有閃黃燈表示「警告」
        號誌路段時疏未減速慢行，因而撞擊被害人鍾升陽所騎
        乘之機車，造成被害人鍾升陽及乙○○2 人均飛離機車
        而機車倒地滑行，致鍾升陽受有頭、胸、腹部等傷害、
        乙○○受有全身多處骨折、撕裂傷等傷害，雖均經送醫
        急救，惟鍾升陽仍因傷勢嚴重不治死亡之事實，業據被
        告甲○○於原審94年11月22日審理時供述：伊於偵查中
        說伊駕車之車速在60以下，係指說在50至55公里左右等
        語情節，核與證人乙○○於原審及本院審理時證述情節
        大致相符，與證人即現場處理本案承辦員警吳道明、林
        聖皓於上開原審審理時之證述情節亦大致吻合，並有乙○○診斷證明書1 紙、高雄市政府警察局交通大隊獲報
        後前往肇事現場所繪製之道路交通事故現場圖、道路交
        通事故調查報告表（一）（二）、交通事故被告許永俊
        談話紀錄表各1 份、被告許永俊普通小型車駕駛執照及
        其駕駛上開車輛之行車執照之影本、現場照片12張、被
        告甲○○酒精呼氣測試值2 紙、鍾升陽國軍左營醫院94
        年5 月3 日凌晨4 時8 分之一般生化學檢查檢驗報告單
        1 紙、鍾升陽車禍死亡案現場及相驗照片（詳見相驗卷
        第44頁至第72頁）、許永俊更名為甲○○之通知函及其
        附件（詳見相驗卷第74頁、第75頁）、法務部調查局函
        及其檢附鍾升陽檢體之酒精檢驗通知書（詳見相驗卷第
        77頁至第80頁）在卷可稽。又被害人鍾升陽確因本件道
        路交通事故，受有上開頭部受傷等傷害，經送醫後，仍
        因傷重不治死亡，亦經檢察官督同法醫相驗屬實，製有
        鑑定驗斷書、勘驗筆錄、相驗屍體證明書附各1 份、高
        雄醫學大學附設中和紀念醫院疑似非病死病歷摘要報告
        表1 紙在卷可佐（詳見同上署相驗卷第26頁至第72頁）
        。復詳閱上開相驗卷第52頁至第57頁被告甲○○駕駛上
        開VH- 8197號自用小客車之車前方引擎蓋塌陷、車前右
        上角擋風玻璃破1 個大洞、車前車頭正中央偏右靠近右
        側前車燈處向內嚴重塌陷、現場水跡類似Ｎ字反轉，並
        酌被害人鍾升陽及乙○○2 人均飛離機車而機車倒地滑
        行距離等情況觀之，足見被害人鍾升陽確因被告上揭行
        經彎道後之閃黃燈三岔路口處疏未減速慢行而有以每小
        時逾該路段50公里之55公里許速度貿然超速急駛、疏未
        注意車前狀況而撞擊，致鍾升陽傷重不治死亡，及乙○○受有右股骨骨折、左側遠端橈骨骨折、右手肌腱斷裂
        及多處撕裂傷、額骨骨折傷害之事實，應堪認定。
    ２．按行車速度，依速限標誌或標線之規定，且行經有彎道
        、閃黃燈號誌之交岔路口，應減速慢行，作隨時停車之
        準備，道路交通安全規則第90條、第93條第1 項、第2
        項定有明文，此為一般汽機車駕駛人所應注意並確實遵
        守之事項。查被告既考領有普通小型車駕駛執照，並有
        被告汽車駕駛人之普通小型車駕駛證照1 紙附卷可徵。
        是本件被告對上開規則應知之甚詳。又本件肇事地點前
        、後係彎道，而有三岔路口之市區道路，速限50公里，
        而被告駕車行經上開彎道後之三岔路口，非但未減速慢
        行，尚且以每小時逾50公里以上之超過行車速率限制，
        貿然急速通過該三岔路口，適見被害人鍾升陽所騎上揭
        機車駛入其車道時，已煞避不及，而撞及被害人鍾升陽
        所騎機車，造成鍾升陽飛出而機車倒地滑行，致其受傷
        送醫急救，仍因傷勢嚴重不治死亡及乙○○受有上開傷
        害結果，其駕駛行為有上揭超速、未注意車前狀況、行
        經上開彎道後之三岔路口未減速慢行之過失，至為灼然
        。
    ３．次按過失致人於死罪之相當因果關係，係以行為人過失
        與被害人死亡間有相當因果關係而言。所謂相當因果關
        係，係指依經驗法則，綜合行為當時所存在之一切事實
        ，為客觀之事後審查，認為在一般情形下，有此環境，
        有此行為之同一條件，均可發生同一之結果者，則該條
        件即為發生結果之相當條件，行為與結果即有相當之因
        果關係（最高法院86年度臺上字第7136號判決意旨參照
        ）。查，本件車禍被害人鍾升陽確因被告上揭超速、未
        注意車前狀況、行經上開彎道後之三岔路口未減速慢行
        之過失駕車撞擊倒地之基礎原因行為，始造成被害人鍾
        升陽死亡及乙○○傷害之結果，足見被害人2 人之傷亡
        與被告之行為，具有相當因果關係，被告自難辭其過失
        之罪責。又本件之肇事責任經送高雄市政府交通局車輛
        行車事故鑑定委員會鑑定結果，亦同認「鍾升陽酒後駕
        車，未依規定駛入來車道，為肇事主因。許永俊超速行
        駛，為肇事次因。」有該會94年10月24日高市車鑑字第
        0940003129號函及其檢附鑑定意見書1 份在卷可佐。又
        被害人鍾升陽對於本件事故之發生，雖亦有過失，仍難
        免除被告上開過失罪責。綜上所述，被告所辯上情，無
        非卸責之詞，不足採信。本件事證明確，被告之犯行，
        堪以認定。
  （二）核被告甲○○所為，係犯刑法第276 條第1 項之過失致
        人於死罪及第284 條第1 項前段之過失傷害罪。又被告
        係一行為觸犯數罪名，應依想像競合犯之規定，從一重
        之過失致人於死罪處斷。又被告甲○○於肇事後，犯罪
        未被發覺前，在現場等候，並主動向前往現場處理之警
        員吳道明承認肇事，自首而願接受裁判之情節，業據被
        告陳英俊供述綦詳，並據證人即到場處理之員警吳道明
        於原審94年11月22日審理時之證述屬實，並有被告甲○○交通事故談話紀錄表1 紙在卷足憑，應依刑法第62條
        前段規定減輕其刑。
  （三）原審予以被告論科，固非無見，惟查(一)告訴人乙○○已
        於94年10月27日向警方提出傷害告訴，有其警詢筆錄在
        卷可考，原判決認乙○○未提出告訴，就被告傷害罪部
        分漏未審酌，自有未合。(二)被告犯後迄未與被害人鍾升
        陽家屬及被害人乙○○達成民事和解，原審僅判處被告
        有期徒刑5 月，量刑顯屬過輕不當，亦有未合。被告上
        訴意旨，否認犯罪，固無足取，公訴人上訴意旨，執前
        開(二)情詞，指摘原判決量刑過輕不當，為有理由，及原
        判決有上述(一)之可議，自應由本院將原判決撤銷改判。
        審酌被告犯後否認犯行，迄今仍未與被害人乙○○，及
        鍾升陽家屬達成民事和解，態度不佳，惟念其肇事後自
        首，並願意接受裁判，且被害人鍾升陽就本件車禍之發
        生，亦與有過失及雙方過失程度等一切情狀；量處如主
        文第2 項所示之刑，並諭知易科罰金之折算標準，以資
        懲儆。
據上論斷，應依刑事訴訟法第369 條第1 項前段、第364 條、第
299 條第1 項前段，刑法第276 條第1 項、第284 條第1 項前段
、第55條、第62條前段、第41條第1 項，罰金罰鍰提高標準條例
第1 條前段、第2 條，判決如主文。
本案經檢察官林惠到庭執行職務。
中    華    民    國    95    年    6     月    29    日
                  刑事第三庭    審判長法  官   周賢銳
                                      法  官   黃仁松
                                      法  官   謝宏宗
以上正本證明與原本無異。
本判決不得上訴。
中    華    民    國    95    年    7     月    3     日
                                      書記官   熊惠津
中華民國刑法第276條第1項
(過失致死罪)
因過失致人於死者，處2 年以下有期徒刑、拘役或2,000 元以下
罰金。
中華民國刑法第284條第1項前段
(過失傷害罪)
因過失傷害人者，處6 月以下有期徒刑、拘役或500 元以下罰金
，致重傷者，處1 年以下有期徒刑、拘役或500 元以下罰金。
                                         A


司法院資訊處製作；財團法人民間司法改革基金會備份。
